【裁判字號】    99,抗,285
【裁判日期】    991230
【裁判案由】    聲請再審
【裁判全文】
臺灣高等法院高雄分院刑事裁定           99年度抗字第285號
抗  告  人
即受判決人  簡志吉
上列抗告人因聲請再審案件，不服臺灣高雄地方法院中華民國99
年10月6 日裁定（99年度聲再字第49號），提起抗告，本院裁定
如下：
    主  文
抗告駁回。
    理  由
一、抗告意旨略以：抗告人所提供「張金福戶籍謄本」，應認係
    再審之新證據，且張金福早於87年11月13日即已死亡，故張
    金福自「無可能」於死亡後之91年間交付扣案制式手槍予抗
    告人，抗告人所提張金福之戶籍謄本足以證明原判決之顯然
    性存在。抗告人雖早知張金福已死亡，但當時防禦重點在於
    抗告人槍枝持有是遭警方栽贓，未想到可提出有利物證，現
    今提出，與聲請再審理由所要求之嶄新性條件未有不符。又
    抗告人持有扣案槍枝之時間非「91年初」，而是「遭警查獲
    當時」時間，已超過刑法累犯處罰之時限，輕於原判決有罪
    判決，原審未准予再審顯有違誤，為此提起抗告云云。
二、按刑事訴訟法第420 條第1 項第6 款所謂發見確實之新證據
    ，係指該證據於事實審法院判決前已經存在，為法院、當事
    人所不知，不及調查斟酌，至其後始行發見，且就證據本身
    形式上觀察，固不以絕對不須經過調查程序為條件，但必須
    顯然可認為足以動搖原有罪確定判決，而為受判決人無罪、
    免訴、免刑或輕於原判決所認罪名之判決者為限。故受理聲
    請再審之最後事實審法院，應就聲請再審理由之所謂「新證
    據」，是否具備事實審判決前已經存在，為法院、當事人所
    不知，事後方行發見之「嶄新性」，及顯然可認足以動搖原
    有罪確定判決，應為無罪、免訴、免刑或輕於原判決罪名之
    「顯然性」二要件，加以審查，為判斷應否准予開始再審之
    準據（最高法院93年度台抗字第98號裁定要旨足參）。
三、經查：
  (一)抗告人持有制式手槍犯行，經臺灣高雄地方法院於97年2 月
    26日以96年度訴緝字第77號判決判處有期徒刑5 年1 月，併
    科罰金20萬元，嗣於97年8 月15日撤回上訴確定等情，有該
    刑事判決書、臺灣高等法院被告前案紀錄表在卷可查，並經
    本院調取前開卷宗核閱無誤，是此部分之事實，堪予確認。
  (二)抗告人固提出張金福之戶籍謄本，主張張金福早於87年11月
    13日即已死亡，故原判決依抗告人警詢毒癮發作時之自白認
    定抗告人係於91年間自友人張金福處收受扣案制式手槍，顯
    然有誤，因而主張本件有刑事訴訟法第420 條第1 項第6 款
    發現新證據之再審事由。然查本件抗告人於94年8 月5 日內
    勤偵查中向檢察官供稱：槍枝係已去世之友人張金福於91年
    初所寄藏等語（見偵卷第10頁），顯見抗告人於偵查中早知
    張金福已死亡之事實，故可證明張金福已死亡之戶籍謄本，
    乃判決前已經存在之證據，而為抗告人於原判決確定前早已
    知悉，是上開戶籍謄本縱於偵查時未及提出，然抗告人自94
    年8 月5 日偵查中為上開供述起至原審97年2 月26日判決時
    止，有長達2 年以上之時間可自行提出或請求調查此等證據
    ，且其於96年4 月25日原審審理時即選任辯護人在卷，亦非
    全然不知法律之人，竟於該案原審判決前怠於提出，待判決
    確定入監執行後，為求儘早假釋方提出該戶籍謄本而為上開
    主張，自難謂上開證據有何符合前開說明所謂之「嶄新性」
    可言，從而，抗告人所提出上開「張金福戶籍謄本」，與聲
    請再審理由所要求之「嶄新性」條件自有不合。
  (三)抗告人另主張：該手槍係另一名已死亡之「顏景科」於94年
    初交予抗告人寄藏，此由該手槍係於94年8 月間查獲亦可推
    認云云。惟抗告人所稱之「顏景科」目前已死亡之事實，業
    據抗告人於原審調查時供承在卷（見原審卷第29頁），故此
    部分之主張除抗告人片面之供述外，並無其他證據可資佐證
    ，仍需經調查程序始能判斷，自與前揭說明中顯然可認為足
    以動搖原判決之「顯然性」要件不符；至查獲時間僅能表示
    抗告人係於何時為警查獲犯罪事實，並不足以推認扣案槍枝
    必於當年所寄藏，是抗告人上開所指，亦難認有何足以動搖
    原判決之「顯然性」存在。
  (四)刑事訴訟法於91年2 月8 日修正公布，於92年9 月1 日施行
    ，由職權主義改採改良式當事人進行主義，訴訟程序原則上
    由當事人進行，法院維持中立裁判者角色，不再主動介入，
    於是應由檢察官就被告犯罪事實負舉證責任，並指出證明之
    方法；被告得就被訴事實指出有利之證明方法；當事人、代
    理人、辯護人或輔佐人得聲請調查證據，並得於調查證據時
    ，詢問證人、鑑定人或被告，此參諸刑事訴訟法第161條、
    161 條之1 、第163 條第1 項等規定自明。抗告人於原確定
    案件之警訊、偵查及臺灣高雄地方法院調查審理中，均未主
    張該槍枝實係94年初由顏景科交付予抗告人，且原審針對抗
    告人是否持有槍械，亦「已詳加查證」（見高雄地院96訴緝
    77判決第5 頁以下），顯見原審審理時並無任何應調查而漏
    未調查之證據，抗告人以原審未依職權調查上開證據，顯屬
    無據。
  (五)按【刑事訴訟法第420 條第1 項第6 款規定，因發見確實之
    新證據，足認受有罪判決之人，應受輕於原判決所認罪名之
    判決者，為受判決人之利益，始得聲請再審。條文既曰輕於
    原判決所認「罪名」，自與輕於原判決所宣告之「罪刑」有
    別，所謂輕於原判決所認罪名，係指與原判決所認罪名比較
    ，其法定刑較輕之相異罪名而言，例如原認放火罪實係失火
    罪，原認殺尊親屬罪實係普通殺人罪，原認血親和姦罪實係
    通姦罪等是。至於同一罪名之有無加減刑罰之原因者，僅足
    影響科刑範圍而罪質不變，即與「罪名」無關，自不得據以
    再審。從而自首、未遂犯、累犯、連續犯等刑之加減，並不
    屬於刑事訴訟法第420 條第1 項第6 款所指罪名之範圍】（
    最高法院70年度第7 次刑事庭會議決議參照）。本件抗告人
    雖認其上開主張涉及所犯罪名有否累犯之適用，惟依上開說
    明，抗告人於該案是否適用累犯，顯非刑事訴訟法第420 條
    第1 項第6 款規定可提起再審之理由。
四、綜上所述，本件抗告人所舉之事由，與刑事訴訟法第420 條
    第1 項第6 款規定之再審要件均有未合，其聲請再審為無理
    由，原審予以駁回再審之聲請核無不合。抗告人猶執前詞提
    起抗告，均無理由，應予駁回。
五、據上論結，應依刑事訴訟法第412 條，裁定如主文。
中    華    民    國    99    年    12    月    30    日
                  刑事第一庭    審判長法  官  周賢銳
                                      法  官  洪碩垣
                                      法  官  施柏宏
以上正本證明與原本無異。
如不服本裁定應於送達後5 日內向本院提出抗告狀。
中    華    民    國    99    年    12    月    30    日
                                      書記官  魏文常

司法院資訊處製作；財團法人民間司法改革基金會備份。
